【裁判字號】    99,聲判,241
【裁判日期】    991231
【裁判案由】    聲請交付審判
【裁判全文】
臺灣臺北地方法院刑事裁定             99年度聲判字第241號
聲  請  人
即 告訴 人  黃郭秀鳳
代  理  人  江倍銓律師
被      告  孫健慎
上列聲請人即告訴人因被告過失傷害案件，不服臺灣高等法院檢
察署於中華民國99年11月11日所為99年度上聲議字第8152號駁回
聲請再議之處分（原不起訴處分案號：臺灣臺北地方法院檢察署
99年度偵字第14890 號），聲請交付審判，本院裁定如下：
    主  文
聲請駁回。
    理  由
一、按告訴人不服上級法院檢察署檢察長或檢察總長認再議為無
    理由而駁回之處分者，得於接受處分書後10日內委任律師提
    出理由狀，向該管第一審法院聲請交付審判；又法院認為交
    付審判之聲請不合法或無理由者，應駁回之；刑事訴訟法第
    258 條之1 、第258 條之3 第2 項前段分別定有明文。查本
    件聲請人即告訴人黃郭秀鳳以被告孫健慎涉犯過失傷害罪嫌
    ，向臺灣臺北地方法院檢察署檢察官提出告訴，經檢察官以
    99年度偵字第14890 號不起訴處分後，聲請人不服而聲請再
    議，嗣臺灣高等法院檢察署認再議為無理由，於民國99年11
    月11日以99年度上聲議字第8152號處分書駁回再議之聲請，
    聲請人於99年11月23日收受該駁回再議之處分書，經委任江
    倍銓律師為代理人，於同年12月2 日向本院聲請交付審判，
    未逾法定不變期間，業經本院調閱臺灣臺北地方法院檢察署
    99年度偵字第14890 號（含99年度他字第2395號）、臺灣高
    等法院檢察署99年度上聲議字第8152號卷宗核閱屬實，合先
    敘明。
二、原不起訴處分之意旨略以：訊據被告孫健慎固不否認有於前
    揭時、地駕車與聲請人騎乘之機車發生車禍肇事，惟堅決否
    認有何過失傷害及偽造文書之犯嫌，辯稱：伊當時是直行，
    正經過停車場出入口時，發現左邊有機車騎過來，當時車速
    約10公里，看到機車時，有踩剎車但已經來不及，因為告訴
    人倒地時被機車壓住，伊隨即下車去扶機車，因為機車倒地
    之地點在停車場的出入口，所以伊把機車移到旁邊一點，警
    察來時，伊有告訴警察有移動過車輛等語。經查：聲請人於
    臺北市政府警察局中正第二分局交通分隊員警詢問時陳稱：
    「我車沿水悟空停車場出入口由西往北左轉汀州路3 段104
    巷，於肇事地點我感覺到我車的右後被撞及，我人車摔倒而
    肇事，我不清楚撞擊我時8982-QK 號自小客的行駛方向及撞
    及部位，我只是在左轉前有先看兩側沒車後左轉，左轉時就
    感覺到我車右後被撞及」等語，再參照道路交通事故現場圖
    、照片及談話紀錄，肇事前聲請人所騎乘之機車由水悟空停
    車場出入口起駛由西往北左轉汀州路3 段104 巷，聲請人之
    自小客車沿汀州路三段104 巷南往北直行，雙方於汀州路3
    段104 巷內撞及，聲請人自稱不清楚肇事時被告之車輛行向
    ，又稱未發現危害狀況，顯示聲請人起駛前未充分注意汀州
    路3 段104 巷直行車輛之動態，致未讓行進中車輛先行而肇
    事；參酌被告自稱直行時左側被聲請人車輛撞及，以及兩造
    之車損等跡證，聲請人有起駛前不讓行進中車輛先行情事，
    為肇事原因，被告駕駛自小客車無肇事因素，臺北市車輛行
    車事故鑑定委員會及覆議委員會鑑定結果，亦均同此認定，
    此有鑑定意見書及鑑定覆議意見書各l 份在卷可參；又衡諸
    被告之自小客車係左前輪胎與左前車門有擦痕，聲請人之重
    機車右側踏板處、右後側車身有擦痕等情，有車損照片12張
    在卷可佐，顯見被告之小客車當時實無任何充足時間可採取
    適當之措施，以避免遭左側竄出之車輛所撞及，自應認被告
    已盡其注意義務，對於聲請人突然之違規行為實無從預見而
    採取必要之防範措施；是被告所辯核與事實相符，堪以採信
    ；至聲請人認被告於肇事後移動車輛，涉有使公務員登載不
    實之犯行，然證人楊福財即臺北市政府警察局中正第二分局
    交通分隊警員到庭具結證稱：當日到場時，是根據現場狀況
    製作現場圖，在圖上有標示被告車輛之位置，但因為告訴人
    車輛已經移開，所以沒畫到上面，後根據雙方談話紀錄表，
    將聲請人車行向標示上去，後來到醫院製作聲請人之筆錄時
    ，有將現場圖提示給聲請人看過等語，既證人於製作事故現
    場圖時，係根據到場後情況繪製，且事後亦經聲請人確認，
    難謂被告有何使公務員登載不實之犯行；綜上所述，尚難僅
    以聲請人之單一指述，遽認被告有何過失傷害及偽造文書之
    罪責；此外，復查無其他積極證據足認被告有過失傷害犯行
    ，揆諸上揭法條及判例意旨，應認其罪嫌尚有不足，爰依刑
    事訴訟法第252 條第10款為不起訴之處分。
三、原再議駁回處分之意旨略以：本件車禍肇事經過，業據原檢
    察官調查詳盡，肇事責任經送臺北市車輛行車事故委員會及
    覆議委員會鑑定結果，均認聲請人有起駛前不讓行進中車輛
    先行情事，為肇事原因，被告駕駛自用小客車無肇事因素，
    處理本件車禍之員警所繪製之現場圖等亦無不實情形，事證
    調查已臻翔實，並於原處分書中論敘綦詳，認事用法，均無
    不當或違誤之處；聲請人再議意旨指摘各節，或無實據以佐
    其說，或係事後翻異之詞，或與本件事實之認定無關，均不
    足以影響本件事證及結果之認定，其再議為無理由。
四、本件聲請人即告訴人聲請交付審判意旨則以：
  (一)被告孫健慎於98年8 月13日下午14時30分許，向臺北市政府
    警察局中正二分局交通分隊楊福財警員說明，伊所駕駛車牌
    號碼8982-QK 號自用小客車，沿臺北市○○路○ 段104 巷由
    南往北經160 巷交叉口即一小廣場，再進去往北之104 巷口
    與聲請人所騎乘車牌號碼CX2-863 號機車擦撞，楊福財聽信
    被告直行說詞，竟未調閱160 巷口之監視器查證，有失責之
    嫌。原處分未審查斟酌此一事實即遽認被告無過失，實有疏
    漏。
  (二)肇事地點經報案第一時間到場為臺北市政府警察局思源派出
    所值班警員，到達現場見肇事車輛已移至路邊，所以未能標
    繪車輛肇事位置，又未看到聲請人（已由救護車送三總汀州
    區醫院）只能將處理事項由後到之交通分隊楊福財處理，故
    現場已遭被告破壞。但楊福財竟在偵查庭具結稱：「當日到
    場時，是根據現場狀況製作現場圖，在圖上有標被告車輛之
    位置」，但從現場提供相片對照，被告正停在北104 巷道旁
    ，是一柏油路路面，與相片所拍旁邊有「慢」字，與現場圖
    處於路中即自來水公司停車站入口前不符。即表示被告汽車
    已被移動。楊福財在初步分析研判表即肇事原因欄為何未記
    載被告汽車已移動，只標示和強調肇事後，未先標繪普通重
    型機車位置、移動車輛。請問這種現場圖如何判定車禍原因
    。又現場圖之原先機車起始點也繪錯。真正起點在楊福財所
    繪點向左移7M，即水悟空會館人車（機車）共用通道，原先
    之機車即由此起始點，而非楊福財所繪之汽車進入口，此點
    在臺北市交通事故裁決所已認定，可見現場圖已錯誤百出，
    原處分以此錯誤之現場圖及鑑定報告、覆議報告為依據，亦
    有謬誤。
  (三)楊福財又說：「根據雙方談話紀錄表，將聲請人車行向標示
    上去，後來到醫院製作筆錄時，有將現場圖提示給聲請人看
    過等語」有關雙方談話紀錄表，將聲請人車行向標示上去，
    試問當時聲請人人在醫院，如何說成雙方在場？顯然不實。
    楊福財到三總急診室先認定伊是肇事者，再做筆錄，並將所
    繪現場圖提示給伊，要伊確認，伊當時右手疼痛不己，頭有
    點暈精神不濟，所以有對楊福財說「眼鏡已丟了，看不清楚
    裡面寫什麼」，但楊福財說：「沒有關係，這只是作業程序
    ，只要蓋個指紋就好」，結果只用伊左手蓋指印。以上所言
    如有虛構，楊福財可提錄音為證，此點聲請人於偵查中己一
    再提及，但原處分卻仍認定該現場圖經聲請人確認，即與事
    實不符。
  (四)有關車損等跡證，沒有伊方代表參與認定在被告車輛左側之
    刮痕是新痕或舊痕，僅憑被告自述即遽認該刮痕係聲請人車
    輛所造成，即屬率斷。車損跡證雙方各有2 處（卷內相片為
    證），尤其被告左前輪胎之跡證，更是爭論。伊機車之右踏
    板邊是一圓弧，也沒有尖銳角，如何造成擦痕？又雙方各兩
    處，被告一在左車輪，第二點在左前車門，伊機車第一點在
    右踏板邊緣，第二點在右後輪蓋中間，雙方兩車若擦撞，應
    是相貼近，並無任何空間，在瞬間時間內，必是伊車倒向對
    邊（即左邊）而非伊車右邊，所以此為不可能成立，以事實
    為證，伊是倒在兩車之空間，倒地時伊的頭部戴有安全帽，
    剛接近左前輪，右肩壓於地，右腳向上被伊機車壓住。伊當
    時被撞時是感覺後面被撞，瞬間車身不穩，也有煞車，無預
    警摔下，才有空間摔到右邊，原處分未查證被告車輛左側痕
    跡有沒有相對應伊車之痕跡，做為車損研判之主要依據，顯
    有瑕疵。
  (五)伊機車從水悟空機車及人行通道之拱門處，起駛前確有看清
    四周狀況，很多小朋友在廣場上（即104 巷與160 巷交叉處
    ，為直徑14M 鋪有美術方塊磚）走來走去，為到水悟空作親
    水遊戲，當天天氣陰，沒有下雨，從104 巷（即伊右方，那
    是一條死巷，只有4M寬）在伊前方是汀州路3 段160 巷7 米
    巷，很多車都是從此來，為了進入伊左邊的自來水公司的停
    車場，104 巷的一條與自行車道的共用巷為北104 巷是從停
    車場前入口起始。伊起駛進入廣場，為了讓小朋友（這些小
    朋友來來往往，被告在裁決所也有看到的證詞），機車走走
    走停停，才剛經過停車場入口前方約5M處，即被撞倒。換句
    話說伊是在小朋友群中完成左轉動作緩慢向前直行時遭被告
    撞倒，原處分所憑之鑑定報告及覆議報告卻如何使用未讓行
    進中直行車先行之法條，來研判伊是車禍肇因，難道其他的
    現場圖的錯誤，現場遭被告破壞，車損的質疑，都不需考慮
    嗎？只憑被告一句我是直行車就決定研判方向？這些研判方
    向都是以被告口述指認，並未有伊任何參與，亦未有任何證
    據證實，只聽被告口述就認定，而鑑定報告未有現場模擬或
    勘查，僅以被告片面之詞即認聲請人有過失被告卻無任何過
    失，不讓行進中車輛先行而草率研判，覆議報告亦有如影印
    機一樣照著鑑定報告一字不改，覆議報告也未依法送達予聲
    請人，實難令聲請人甘服。
  (六)另就原處分認定之鑑定報告及覆議報告錯誤之處詳述如下:
  1.水悟空休閒中心門前圓形廣場（直徑14米），南北各接汀州
    路3 段104 巷，東接汀州路3 段160 巷，西鄰水悟空出入口
    （上有拱門），為提供行人及機車通行，拱門左側（即面對
    拱門右側）銜接自來水廠花園停車場，只供汽車單向進入專
    用，並為收費管制。聲請人駕駛機車從拱門偏右處（即面對
    拱門偏左處，此已經鑑定書認定）向廣場中心點駛去，起步
    前先看清楚四周，見無行駛車輛，只有參加親水活動的小朋
    友走動，打了方向燈向著廣場中心行駛，再左轉順南北方向
    行駛，卻遭被告駕駛汽車自後方撞擊，裁決所之鑑定意見無
    任何證據，偏採被告片面之詞，遽認聲請人起駛前不讓行進
    中車輛先行為肇事原因、被告自小客車無肇事因素，自不可
    採。
  2.警方所繪制之交通事放現場圖所標示聲請人之機車出口位置
    亦不正確，因水悟空休閒中心之機車出入口係正對汀州路3
    段160 巷，然警方現場圖所繪聲請人之機車出來之處係悟空
    休閒中心之汽車入口（只能進不能出），聲請人之機車根本
    不可能從警方現場圖所繪之處出來，故警方現場圖所繪聲請
    人之機車出口處有誤。鑑定意見書雖已更正警方現場圖之錯
    誤，認「聲請人於機車出入口拱門處起步行駛」，則當聲請
    人騎乘機車自拱門處左轉後續駛至案發地點時，顯然已經完
    全直行而非剛起駛，既然聲請人係已經直行於車道上而非剛
    起駛，故鑑定意見書未說明任何理由，逕認聲請人起駛前不
    讓行進中車輛先行即與事實有違。
  3.再者，倘聲請人係如孫健慎所述自孫健慎左邊突然衝出，依
    一般人正常反應在聲請人右側即將撞擊到孫健慎時，會自然
    而然向左偏以避免右側碰撞，故應會向左摔倒才是，但聲請
    人係遭孫健慎撞擊後重心不穩致連人帶車向右摔倒，因此才
    會受有右肩銷骨骨折之傷害，由此可知孫健慎所述與事實不
    符，且由此亦可知警方之初步分析研判表及鑑定意見書依孫
    健慎所述認為聲請人騎乘機車起駛前不讓行進中之車輛先行
    而撞擊孫健慎車輛並不正確。
  4.被告在第一次筆錄：「看見該車時其前車頭是朝東，對著我
    車左側身」。如照被告所說，必成兩車垂直相碰，事實上我
    車之車頭完好，被告車也沒凹痕僅有擦痕（從警方提供照片
    ），結果鑑定意見書竟認係聲請人機車撞擊被告汽車，顯與
    兩車車損狀況相違。當聲請人駛離廣場邊緣，完成左轉動作
    向著北向104 巷口緩慢向前直行，突如其來被撞，第一時間
    感到後側被撞，頓感不穩、旋即右腳又被撞，整個摔下來（
    沒有慣性之下），按著頭部著地，肩膀右鎖骨骨折（救護車
    紀錄表），疼痛不己，被告的車前輪剛停在安全帽邊，整個
    機車壓在左腿上，這種狀態只有被撞才會發生，亦與兩車車
    損狀況相符。
  5.被告破壞現場，事故發生約在下午2 時20分，聲請人雙腿被
    機車壓性，被告移開機車，並移到對面矮牆（有照片），之
    後救護車到達並由被告同車女性友人扶伊到救護車內，而思
    源派出所值班警員得到通報並到場處理，一看現場事故車已
    移巷右邊（有照片），就無法定線（標定位置），被告若認
    為自己是直行車應將三角錐放於事故現場，並從車上打出警
    示燈，等候員警處理，被告作為超乎常理，顯然心虛，亦違
    反道路交通管理處罰條例第62條第3 項規定：「汽車駕駛人
    駕駛汽車肇事致人受傷或死亡者，應即採取救護措施及依規
    定處置，並通知警察機關處理，不得任意移動肇事汽車及現
    場痕跡證據，違反者處新臺幣3 千元以上9 千元以下罰鍰。
    」以及道路交通事故處理辦法第3 條第4 款規定：「發生道
    路交通事故，駕駛人或肇事人應先為下列處置：……四、不
    得任意移動肇事車輛及現場痕跡證據」。
  6.綜上，可見鑑定意見書之認定僅憑被告片面偏頗之詞，不但
    未依憑任何證據，亦乏推論過程，所認定之肇事原因更與兩
    車車損狀況不符，與事實完全相反。
五、按刑事訴訟法於91年2 月8 日經修正公布，增定第258 條之
    1 「聲請交付審判」規定，此乃對於「檢察官不起訴或緩起
    訴裁量權」制衡之一種外部監督機制，此時，法院僅在就檢
    察官所為不起訴或緩起訴之處分是否正確加以審查，以防止
    檢察機關濫權，依此立法精神，法院就聲請交付審判案件之
    審查，所謂「得為必要之調查」，其調查證據之範圍，自應
    以偵查中曾顯現之證據為限，不可就告訴人新提出之證據再
    為調查，亦不可蒐集偵查卷以外之證據，否則將與刑事訴訟
    法第260 條之再行起訴規定，混淆不清，亦將使法院兼任檢
    察官之角色而有回復「糾問制度」之虞。
六、原不起訴處分書、再議駁回處分書認依調查結果，難認被告
    有何過失傷害之犯行，其理由已論列甚詳，惟聲請人仍執陳
    詞再予爭執。惟查：
  (一)聲請意指雖指稱原處分認定之聲請人及被告行向與事實不符
    云云。然有關聲請人行車方向部分，依照案發後第一時間製
    作之98年8 月13日談話紀錄表之記載，聲請人自承：「我車
    沿水悟空停車場出入口西→北左轉汀州路3 段104 巷……」
    等語（見99年度他字第2395號第30頁），核與被告供稱：「
    我車沿汀州路三段104 巷南往北……看見時CX2-863 重機的
    前車頭是朝東對著我左側車身。所以判斷是從停車場入出口
    行駛出來的車輛」等語（見99年度他字第2395號卷第31頁）
    ，互核一致。且參酌道路交通事故補充資料表及2 車車損照
    片顯示，聲請人機車車損部分係在靠近車頭之腳踏板部位，
    而被告車損部分，則在汽車左側前車門（見99年度他字第23
    95號卷第36至44頁），亦與聲請人及被告之陳述相符，足認
    原處分憑上開事證所為之認定並無違反經驗法則或論理法則
    。
  (二)又聲請人雖指稱係遭被告自後撞擊云云。然若被告係自後追
    撞聲請人，何以被告汽車之車頭並無任何損壞痕跡，而是左
    側車門受到損壞？聲請人所指實難採信。原處分以2 車車損
    部位判斷聲請人係自被告左側竄出而撞擊被告汽車左側車門
    ，尚非不合理。原處分所引之臺北市車輛行車事故鑑定委員
    會鑑定意見書及鑑定覆議意見書均同此事證而為相同之鑑定
    意見（見99年度他字第2395號卷第64至67頁、99年度偵字第
    14890 號卷第5 至6 頁），均無不合理之處。
  (三)聲請人另以聲請人車輛倒地方向、受傷狀況與被告於車禍後
    移動車輛為由，指摘現場圖繪製不實，原處分認定不當云云
    。然聲請人就上開論述並無佐證證據，徒憑主觀臆測，且被
    告於車禍後之處理方式顯與伊有無涉犯過失傷害罪嫌無涉，
    自難憑採。至於聲請人請求調取監視器畫面及調查被告汽車
    左前車輪部分之損壞情形一節，揆諸前揭關於交付審判制度
    之說明，本院不得蒐集偵查卷以外之證據，自無從就此新主
    張另予審究。倘聲請人主張發現新事實或新證據，應向原處
    分機關為再行起訴之請求，並非交付審判所能審究，附此敘
    明。
七、綜上所述，原不起訴處分書及駁回再議處分書既已就被告駕
    車有無過失一事加以調查、說明，且經核對卷內事證而無顯
    然不當之處，則原檢察官及臺灣高等法院檢察署檢察長分別
    予以不起訴處分及駁回再議之聲請，於法核無不合。聲請人
    所指各情，尚不足以認定被告涉有過失傷害之犯嫌，本院亦
    不得對於聲請人提出之新主張另行調查證據而為審認。從而
    ，本件交付審判之聲請為無理由，應予駁回。
八、據上論斷，應依刑事訴訟法第258 條之3 第2 項前段，裁定
    如主文。
中    華    民    國    99    年    12    月    31    日
                  刑事第六庭審判長  法  官  黃桂興
                                    法  官  雷淑雯
                                    法  官  林晏如
上正本與原本無異。
本裁定不得抗告。
                                    書記官  楊盈茹
中    華    民    國   100    年    1     月    3     日

司法院資訊處製作；財團法人民間司法改革基金會備份。
